臺灣高雄地方法院交通事件裁定　　　　　　　　　　九十三年度交聲字第五八八號
　　原處分機關　高雄市政府
　　異　議　人
　　即受處分人　乙○○
右列受處分人因違反道路交通管理處罰條例案件，對於高雄市政府於民國九十三年九
月二十二日以高市府交裁字第裁三二─Ｂ00000000號所為之裁決處分（原舉
發案號：高雄市政府警察局九十三年七月四日高市警交字第Ｂ00000000號）
，聲明異議，本院裁定如左：
    主  文
異議駁回。
    理  由
一、異議意旨略以：異議人即受處分人乙○○收受高雄市政府以異議人於九十三年五
    月十四日十八時三十五分許，駕駛車牌號碼ＸＷＥ─五四五號重型機車，行經高
    雄市中博高架橋時，超車時未保持適當間隔、違反道路交通安全規則肇事致人受
    輕傷，違反道路交通管理處罰條例第四十七條第三款及第六十一條第三項第一款
    之規定，罰鍰新臺幣（下同）一千二百元，吊扣駕駛執照三個月，並依同條例第
    六十三條第一項第一款之規定，記違規點數三點之違反道路交通管理事件裁決書
    ，然：(1)異議人超車時，業已預估適當之間隔，前方之車輛乃因向左偏離致遭異
    議人擦撞倒地，且事故發生後，前方車輛之駕駛人雖因擦傷、胸口及手肘不適，
    而至高雄醫學大學附設中和紀念醫院就診，但檢查結果無礙，與舉發違反道路交
    通管理事件通知單記載「肇事致對方騎士胸口、左手撞傷送至高醫醫治」不符，
    原處分機關並未依據實際情形為事實之認定。(2)異議人雖於九十三年五月十四日
    駕駛機車違反道路交通管理處罰條例，惟上開條例業於同年四月二十一日修正，
    並於同年七月一日施行，修正後上開條例第六十一條第三項規定：對汽車駕駛人
    駕駛汽車違反道路交通安全規則，因而肇事致人受傷者，記違規點數三點；致人
    重傷者，吊扣其駕駛執照三個月至六個月，修正後前開條例第六十一條第三項較
    為合理，且法令之引用應以從新從優為原則，且未肇致重大傷害，卻吊扣駕駛執
    照三個月至六個月，有違比例原則。(3)另高雄市政府交通局之裁定，所引用之違
    反道路交通管理事件統一裁罰基準及處理細則，乃依上開處罰條例所定之行政命
    令，若與前開條例第六十一條第三項（交通事件異議狀誤載為第三款）牴觸，自
    應適用較高位階之法律。為此，不服原處分，爰依法聲明異議等語。
二、按基於法治國家之法安定性與人民信賴保護之要求，行政法規原則上並不具有溯
    及既往之效力，以尊重人民之既得權利與既成之法律關係，此即法律不溯及既往
    原則。此一原則，不僅為適用法律之原則，亦為制定立法之原則。是以，除立法
    機關於制定法律之際，因衡量公益之維持與利益之保謢之結果，明定行政法規得
    溯及既往者外，其他國家機關於適用行政法規時，均應遵守此一原則，以維持法
    律生活之安定，否則，將違反行政法規不溯及既往原則，進而牴觸法治國家思想
    ，行政法院四十九年判字第一○八號、五十六年判字第八十一號、五十六年判字
    第二四四號判例所揭櫫之實體從舊、程序從新之適用法規原則，即本此法理。是
    道路交通管理處罰條例第六十一條雖於九十三年四月二十一日修正，並於同年七
    月一日生效，然揆諸前揭說明，於該條例修正施行前之違反道路交通管理處罰條
    例之行為，仍應適用行為時即修正施行前之違反道路交通管理處罰條例之規定，
    合先敘明。次按，汽車駕駛人超車時未保持適當之間隔者，處一千二百元以上二
    千四百元以下罰鍰；又汽車駕駛人，駕駛汽車違反道路交通安全規則，因而肇事
    致人受傷者，吊扣其駕駛執照三個月至六個月；再汽車駕駛人，有違反道路交通
    管理處罰條例第四十七條第三款情形者，除依原條款處罰鍰外，並予記違規點數
    一點，修正前之道路交通管理處罰條例第四十七條第三款、第六十一條第三項分
    別定有明文。另汽車駕駛人，駕駛汽車違反道路交通安全規則，因而肇事致人受
    傷者，其肇事致人受有：一合於刑法第十條第四項重傷之標準、二昏迷不省，並
    延續二十四小時以上者、三需經三十日以上之住院醫療以外之傷害者，且在期限
    內繳納或到案聽候裁決者，吊扣駕駛執照三個月，修正前之違反道路交通管理事
    件統一裁罰基準表亦有明文（該基準表嗣亦於九十三年六月三十日修正，並於九
    十三年七月一日施行）。經查：
    (一)異議人於九十三年五月十四日十八時三十五分許，駕駛車牌號碼ＸＷＥ─五四
      五號重型機車，行經高雄市中博高架橋，欲超車時，與前方由甲○○駕駛之上
      開機車發生碰撞，致甲○○因而人、車倒地之事實，業據異議人具狀異議時供
      陳在案，核與證人甲○○於本院審理時證述之情節相符，復有交通違規陳述單
      及查詢單、道路交通事故調查報告表(一)、(二)、道路交通事故現場圖、交通高雄
      市政府警察局高市警交字第Ｂ00000000號舉發違反道路交通管理事件
      通知單等影本各一份在卷可按。而甲○○因本件車禍事故而人、車倒地，受有
      輕度腦震盪、胸部挫傷及左肩挫傷等傷害之事實，並有財團法人私立高雄醫學
      大學附設中和紀念醫院九十三年十一月十八日高醫附秘字第○九三○○○三二
      六九號函及該函所附之病歷影本一份在卷足參。足認異議人於右揭時地超車時
      ，應有未保持適當之間隔，且駕駛汽車違反道路交通安全規則，因而肇事致人
      受有：一合於刑法第十條第四項重傷之標準、二昏迷不省，並延續二十四小時
      以上者、三需經三十日以上之住院醫療以外傷害之事實，其有違反修正前上開
      條例第四十七條第三款、第六十一條第三項規定等情甚明。
    (二)至異議人雖以前揭異議事由置辯，惟查：
      (1)按超車時，應於前車左側保持半公尺以上之間隔超過，道路交通安全規則第
        一百零一條第五款定有明文。查異議人於右揭時地超車時，前方由甲○○駕
        駛之機車車速緩慢，業據異議人於具狀異議時陳明在卷，若異議人於右揭時
        地超車時，能確實注意車前狀況，保持半公尺以上適當之間隔，以免前車忽
        然向左閃避可能肇致之車禍，自可避免本件車禍之發生，異議人辯稱業已預
        估適當之間隔云云，自不足採。次查，甲○○因本件車禍事故而人、車倒地
        ，受有輕度腦震盪、胸部挫傷及左肩挫傷等傷害之事實，已如前述，異議人
        辯稱：事故發生後，前方車輛之駕駛人雖因擦傷及胸口及手肘不適，而至高
        雄醫學大學附設中和紀念醫院就診，但檢查結果無礙云云，亦無足取。
      (2)又上開條例雖於九十三年四月二十一日修正，並於九十三年七月一日施行，
        然揆之前揭說明，仍應適用行為時即修正施行前之前開條例之規定，異議人
        認應適用修正施行後之前揭條例之規定，於法尚屬無據。另修正前之上開條
        例第六十一條第三項業已針對汽車駕駛人，違反道路交通安全規則，因而肇
        事致人受傷之情形，明定吊扣駕駛執照三個月至六個月之處罰，賦與處罰機
        關得斟酌個案情形之不同而為適當之裁量，尚難認有何違反比例原則之處。
        異議人認違反比例原則，亦有未洽。
      (3)另修正前之違反道路交通管理事件統一裁罰基準及處理細則，與修正前之前
        開條例第六十一條第三項之規定，並無牴觸，異議人認二者牴觸，容有誤會
        。從而，異議人前開辯解，均無足取。
三、綜上所陳，異議人確有違反修正前上開條例第四十七條第三款、第六十一條第三
    項規定之行為，且致人受有：一合於刑法第十條第四項重傷之標準、二昏迷不省
    ，並延續二十四小時以上者、三需經三十日以上之住院醫療以外傷害，原處分機
    關依修正前上開條例第四十七條第三款之規定，對汽車駕駛人即異議人裁處罰鍰
    二千七百元，並依修正前上開條例第六十一條第三項及修正前之違反道路交通管
    理事件統一裁罰基準表之規定，對汽車駕駛人即異議人裁處吊扣駕駛執照三個月
    ，核無不當，本件異議為無理由，應予駁回。
四、依道路交通案件處理辦法第十九條，裁定如主文。
中      華      民      國      九十三      年    十一    月    三十    日
                              臺灣高雄地方法院交通法庭
                                  法  官    伍逸康
右正本證明與原本無異。
如不服本裁定，應於裁定送達後五日內，向本院提出抗告狀。
                                  書記官    吳月華
中      華      民      國      九十三      年    十一    月    三十    日
